臺灣屏東地方法院刑事判決             100年度訴字第1339號
公  訴  人  臺灣屏東地方法院檢察署檢察官
被      告  廖慶鴻
上列被告因違反毒品危害防制條例案件，經檢察官提起公訴（10
0 年度毒偵字第2466號），被告於本院準備程序中就被訴事實為
有罪之陳述，經本院合議庭裁定由受命法官獨任進行簡式審判程
序，並判決如下：
    主  文
廖慶鴻施用第一級毒品，累犯，處有期徒刑捌月。
    事  實
一、廖慶鴻前於民國92年間因施用毒品案件，經臺灣高雄地方法
    院以92年度毒聲字第1267號裁定送觀察、勒戒後，認有繼續
    施用毒品之傾向，復由同法院以92年度毒聲字第1869號裁定
    令入戒治處所施以強制戒治，嗣因執行成效良好，經同法院
    以92年度毒聲字第5080號裁定停止戒治，於92年9 月1 日停
    止戒治出戒治所，所餘戒治期間付保護管束，於93年3 月27
    日保護管束期滿未經撤銷停止戒治，視為執行完畢，復於前
    開強制戒治執行完畢釋放後5 年內之94年間，因施用第一級
    、第二級毒品案件，經本院以94年度訴字第805 號判決分別
    判處有期徒刑8 月、4 月，應執行有期徒刑10月確定，又於
    95年間因施用毒品案件，經臺灣高雄地方法院以95年度訴字
    第1114號判決判處有期徒刑7 月確定，上開2 案經接續執行
    ，於96年4 月16日縮短刑期假釋出監，所餘期間付保護管束
    ，於96年6 月25日保護管束期滿未經撤銷假釋，視為執行完
    畢。詎其仍不知悔改，復基於施用第一級毒品海洛因之犯意
    ，於100 年9 月18日上午7 時許，在其位於屏東縣屏東市古
    松西巷317 弄32號住處內，以將海洛因摻入香菸內點燃抽菸
    之方式，施用海洛因1 次，嗣於100 年9 月20日6 時50分許
    ，因其涉犯毒品危害防制條例案件，經警持搜索票前往上址
    住處搜索，復徵得其同意採集尿液檢體送驗，鑑驗結果呈嗎
    啡陽性反應，而查悉上情。
二、案經屏東縣政府警察局移送臺灣屏東地方法院檢察署檢察官
    偵查起訴，並經本院改依簡式審判程序審理。
    理  由
一、按簡式審判程序之證據調查，不受第159 條第1 項之限制，
    刑事訴訟法第273 條之2 定有明文，是依上開規定，於行簡
    式審判程序之案件，被告以外之人於審判外之陳述，除有其
    他不得作為證據之法定事由外，應認具有證據能力。查本案
    如下引用被告以外之人於審判外之陳述，因本案採行簡式審
    判程序，復無其他不得作為證據之法定事由，揆諸首揭說明
    ，應認均具有證據能力，合先敘明。
二、上揭犯罪事實，業據被告廖慶鴻於本院準備程序及審理時坦
    承不諱（見本院卷第15頁背面、第18頁背面、第20頁），且
    被告經警查獲後，為警於100 年9 月20日9 時15分許採集其
    尿液檢體後，經送請正修科技大學鑑定，由該大學超微量研
    究科技中心以酵素免疫分析法初步檢驗，再以氣相層析質譜
    儀法確認檢驗結果，證實該尿液檢體呈嗎啡（即施用海洛因
    之代謝物）陽性反應，有該中心100 年10月6 日報告編號：
    R00-0000-000號（原始編號：屏警刑000000000號）尿液檢
    驗報告、尿液採證編號姓名對照表（尿液編號：屏警刑000
    000000號）各1 份附卷可稽（見警卷第20頁，偵查卷第12頁
    ）。綜上，足認被告上開自白確與事實相符，堪信為真實，
    其犯行事證明確，堪予認定。
三、按毒品危害防制條例於92年7 月9 日修正公布，自93年1 月
    9 日施行，其中第20條、第23條將施用毒品之刑事處遇程序
    區分為「初犯」、「5 年內再犯」、「5 年後再犯」。依其
    立法理由之說明：「初犯」，經觀察、勒戒或強制戒治，應
    為不起訴處分或不付審理之裁定；經觀察、勒戒或強制戒治
    執行完畢釋放後，「5 年內再犯」者，因其再犯率甚高，原
    實施之觀察、勒戒及強制戒治既已無法收其實效，爰依法追
    訴或裁定交付審理。至於經觀察、勒戒或強制戒治執行完畢
    釋放，「5 年後再犯」者，前所實施之觀察、勒戒或強制戒
    治已足以遮斷其施用毒品之毒癮，為期自新及協助其斷除毒
    癮，仍用「初犯」規定，先經觀察、勒戒或強制戒治之程序
    。從而，依修正後之規定，祇於「初犯」及「5 年後再犯」
    2 種情形，有其追訴條件之限制，即須於初犯經觀察、勒戒
    或強制戒治釋放後，5 年內均無施用毒品之行為，始能認其
    前所實施之觀察、勒戒或強制戒治已足遮斷毒癮，而得於5
    年後再犯時，再予適用初犯之規定，重行觀察、勒戒等程序
    。倘5 年內已經再犯，經依法再為保安處分或追訴處罰，縱
    其第3 次（或第3 次以上）施用毒品之時間，在初犯之保安
    處分執行完畢釋放5 年以後，即與「5 年後再犯」之情形有
    別，且因已於「5 年內再犯」，顯見其再犯率甚高，原實施
    觀察、勒戒或強制戒治，已無法收其實效，自無再經觀察、
    勒戒及強制戒治之必要，應由檢察官逕行起訴，始符新法修
    正之本旨，最高法院97年第5 次刑事庭會議決議、97年度台
    非字第540 號及98年度台非字第56號判決意旨可資參照。查
    被告廖慶鴻前因施用毒品案件，經臺灣高雄地方法院裁定送
    觀察、勒戒、強制戒治後，因執行成效良好，經同法院裁定
    停止戒治，於92年9 月1 日停止戒治出戒治所，所餘戒治期
    間付保護管束，於93年3 月27日保護管束期滿未經撤銷停止
    戒治，視為執行完畢，復於前開強制戒治執行完畢釋放後5
    年內之94年間，因施用第一級、第二級毒品案件，經本院以
    94年度訴字第805 號判決分別判處有期徒刑8 月、4 月，應
    執行有期徒刑10月確定等情，有臺灣高等法院被告前案紀錄
    表及在監在押全國紀錄表在卷可稽，是本案被告所為施用毒
    品之犯行，距離前開強制戒治執行完畢雖已逾5 年，惟被告
    在上開強制戒治執行完畢後5 年內，既已再犯施用毒品罪，
    並經法院追訴、處罰，揆諸前揭說明，其本次犯行即與毒品
    危害防制條例第20條第3 項所稱之「5 年後再犯」有別，是
    公訴人依法追訴，於法並無不合，本院自應依法論科。
四、按海洛因為毒品危害防制條例第2 條第2 項第1 款所稱之第
    一級毒品。核被告廖慶鴻所為，係犯毒品危害防制條例第10
    條第1 項之施用第一級毒品罪；其施用前持有海洛因之低度
    行為，應為施用海洛因之高度行為所吸收，不另論罪。被告
    有如事實欄所載前案科刑及執行情形，有前開被告前案紀錄
    表在卷可稽，其於有期徒刑執行完畢後5 年內，故意再犯本
    案有期徒刑以上之罪，為累犯，應依刑法第47條第1 項之規
    定加重其刑。爰審酌被告曾因施用毒品犯行送觀察、勒戒、
    強制戒治執行完畢及追訴處罰，仍不知悛悔，復再度施用第
    一級毒品，顯見其戒絕毒品之決心不堅，惟念其施用毒品乃
    戕害自己身心健康，尚未危及他人，犯後於本院準備程序及
    審理時坦承犯行，態度良好，並考量其犯罪動機、目的及智
    識程度等一切情狀，量處如主文所示之刑，以示懲儆。
據上論斷，應依刑事訴訟法第273 條之1 第1 項、第299條第1項
前段，毒品危害防制條例第10條第1 項，刑法第11條前段、第47
條第1 項，判決如主文。
本案經檢察官邱呂凱到庭執行職務。
中    華    民    國   100    年    11    月    30    日
                    刑事第五庭  法  官  謝濰仲
以上正本證明與原本無異。
如不服本判決應於收受判決後10日內向本院提出上訴書狀，並應
敘述具體理由；其未敘述上訴理由者，應於上訴期間屆滿後20日
內向本院補提理由書（均須按他造當事人之人數附繕本）「切勿
逕送上級法院」。
中    華    民    國   100    年    11    月    30    日
                                書記官  黃美玲
附錄本案論罪科刑法條全文：
毒品危害防制條例第10條第1項
施用第一級毒品者，處 6 月以上 5 年以下有期徒刑。